臺灣臺南地方法院臺南簡易庭民事判決
110年度南簡字第1840號
原      告  黃加宏
訴訟代理人  黃敕明
被      告  戴崇熙
訴訟代理人  江信賢  律師
            蔡麗珠  律師
            蘇榕芝  律師
            鄭安妤  律師
上列當事人間請求侵權行為損害賠償事件，原告提起刑事附帶民
事訴訟（110年度簡附民字第136號），經本院刑事庭移送前來，
本院於民國111年1月18日言詞辯論終結，判決如下：
    主  文
被告應給付原告新臺幣壹萬零伍佰伍拾元，及自民國一百一十年
十一月四日起至清償日止，按週年利率百分之五計算之利息。
原告其餘之訴駁回。
訴訟費用由被告負擔百分之二，餘由原告負擔。 
本判決原告勝訴部分得假執行。但被告如以新臺幣壹萬零伍佰伍
拾元為原告預供擔保，得免為假執行。
    事實及理由
一、本件原告主張：被告明知拉扯行進中之機車可能致機車駕駛
    倒地受傷，仍於民國110年3月13日下午5時30分許，在臺南
    市○區○○路000號前，於原告駕駛車牌號碼000－0000號普通重
    型機車（下稱系爭機車）擬離開上開處所之際，拉扯行進中
    之系爭機車，致原告因而人、車倒地，受有左側大腿挫傷、
    左側踝部挫傷、右眼視網膜剝離之傷害。本件原告因被告上
    開行為，受有下列損害：
　　1.醫療費用支出之損害：原告因受左側大腿挫傷、左側踝部
      挫傷之傷害，於臺灣基督長老教會新樓醫療財團法人臺南
      新樓醫院（下稱新樓醫院）自費支出醫療費用新臺幣（下
      同）450元；因受右眼視網膜剝離之傷害，於高雄榮民總
      醫院（下稱高雄榮總）自費支出醫療費用10,254元，共計
      支出醫療費用10,704元。
　　2.看護費用之損害：原告因受有右眼視網膜剝離之傷害，自
      110年6月3日起至同年月6日止，需人看護照顧4日，看護
      費用每日以2,000元計算，共計受有看護費用之損害8,000
      元。
　　3.交通費用支出之損害：原告因治療左側大腿挫傷、左側踝
      部挫傷之傷害，於110年3月13日往返新樓醫院，支出交通
      費用100元；因治療右眼視網膜剝離之傷害，往返高雄榮
      總，支出交通費用7,910元，共計受有交通費用支出之損
      害8,010元。
　　4.非財產上之損害：原告因被告前揭行為，受有非財產之損
      害，請求被告賠償非財產上之損害500,000元。
　　為此，爰依民法第184條第1項前段規定，提起本訴等語。並
    聲明求為判決：被告應給付原告526,714元，及自刑事附帶
    民事起訴狀繕本送達被告之翌日起至清償日止，按週年利率
    5%計算之利息。　
二、被告抗辯：原告所受右眼視網膜剝離之傷害，應非因被告上
    開傷害行為所致。又原告請求被告賠償非財產上損害賠償之
    金額過高等語。並聲明求為判決：原告之訴駁回，如受不利
    之判決，願供擔保請准宣告免為假執行。
三、兩造不爭執之事項：
　㈠被告於110年3月13日下午5時30分許，在臺南市○區○○路000號
    前，因與原告發生口角，於原告欲駕駛系爭機車離開之際，
    明知拉扯行進中之機車可能造成人車倒地受傷，卻因其已報
    警，為使原告留下，仍拉扯業已發動且在行進之系爭機車，
    致原告因而倒地，受有左側大腿挫傷、左側踝部挫傷之傷害
    。
　㈡被告因前揭行為所涉過失傷害案件，經臺灣臺南地方檢察署
    （下稱臺南地檢署）檢察官以110年度調偵字第1665號聲請
    簡易判決處刑書聲請簡易判決處刑後，業經本院刑事庭於11
    0年10月30日以110年度簡字第2437號刑事簡易判決判處被告
    犯傷害罪，處拘役30日，如易科罰金，以1,000元折算1日，
    嗣因無人上訴而告確定。
　㈢原告於110年6月3日至高雄榮總治療之右眼視網膜剝離原因為
    右眼視網膜裂孔所致；臨床上難以判定此次治療事件是否為
    原告於110年3月13日與他人發生拉扯倒地所致，此有高雄榮
    總111年1月3日高總管字第1103405234號函1份在卷可按〔參
    見本院110年度南簡字第1840號卷宗（下稱本院卷）第67頁〕
    。
　㈣原告之學歷為小學畢業，職業為務農，每月收入為15,000元
    ；被告之學歷為高級中學畢業，目前無業，每月收入領有國
    民年金保險老年年金給付4,000元、租金收入80,000元；又
    原告名下有建物1筆、土地6筆；被告名下有建物2筆、土地8
    筆。
四、本件之爭點：
　㈠被告應否負侵權行為損害賠償責任？ 　
　㈡原告於本件訴訟所得請求被告賠償之金額為若干？ 
五、得心證之理由： 
　㈠被告應否負侵權行為損害賠償責任？ 　
　　1.本件原告主張被告明知拉扯行進中之機車可能致機車駕駛
      倒地受傷，仍於前揭時日，在上開地點，於原告駕駛系爭
      機車擬離開上開處所之際，拉扯行進中之系爭機車，致原
      告因而人、車倒地，受有左側大腿挫傷、左側踝部挫傷之
      事實，為被告於言詞辯論時所不爭執，依民事訴訟法第43
      6條第2項規定準用同法第280條第1項之規定，視同自認；
      此外，復有原告提出之臺南地檢署檢察官110年度調偵字
      第1665號聲請簡易判決處刑書、新樓醫院110年3月13日診
      斷證明書各1份在卷可按〔參見本院110年度簡附民字第136
      號卷宗（下稱附民卷）第9頁至第10頁、第11頁〕。另被告
      因前揭行為所涉過失傷害案件，經臺南地檢署檢察官以11
      0年度調偵字第1665號聲請簡易判決處刑書聲請簡易判決
      處刑後，業經本院刑事庭於110年10月30日以110年度簡字
      第2437號刑事簡易判決判處被告犯傷害罪，處拘役30日，
      如易科罰金，以1,000元折算1日，嗣因無人上訴而告確定
      ，亦有本院110年度簡字第2437號刑事判決影本1份附卷可
      稽（參見本院卷第19頁至第21頁），原告主張之前開事實
      ，自堪信為真正。
　　2.本件原告主張因被告上開傷害行為，另受有右眼視網膜剝
      離之傷害之事實，雖據其提出高雄榮總110年10月21日診
      斷證明書1份為證（參見附民卷第13頁），惟為被告所否
      認，抗辯：原告所受右眼視網膜剝離之傷害，應非因被告
      上開傷害行為所致等語。經查：
　　　⑴高雄榮總110年10月21日診斷證明書，僅能證明原告於11
        0年6月3日因右眼視網膜剝離前往高雄榮總住院；於110
        年6月4日實施右眼鞏膜扣壓手術，並於110年6月6日離
        院；於110年10月21日經高雄榮總醫師開立診斷欄記載
        「右眼視網膜剝離，術後」等語之診斷證明書之事實；
        至於原告所受右眼視網膜剝之傷害或疾病是否確係被告
        前揭行為所致？尚無從據以論斷。又本院為求慎重起見
        ，乃函詢高雄榮總，原告於110年6月3日前往該院治療
        之右眼視網膜剝離，係因何原因所致？有無可能係於11
        0年3月13日與人發生拉扯而倒地所致？高雄榮總函復意
        旨略以：原告於110年6月3日至該院治療之右眼視網膜
        剝離之原因為右眼視網膜裂孔所致，臨床上難以判定此
        次治療事件是否與110年3月13日與他人發生拉扯倒地所
        致，此有高雄榮總111年1月3日高總管字第1103405234
        號函1份在卷可按（參見本院卷第67頁），自難認原告
        乃因被告前揭傷害行為而受有右眼視網膜剝離之傷害。
　　　⑵此外，原告復未能舉出其他證據證明確因被告前揭傷害
        行為而受有右眼視網膜剝離之傷害，原告前揭部分之主
        張，自難採憑。
　　3.按因故意或過失，不法侵害他人權利者，負損害賠償責任
      ；不法侵害他人之身體或健康者，對於被害人因此喪失或
      減少勞動能力或增加生活上需要時，應負損害賠償責任；
      不法侵害他人之身體、健康、名譽、自由、信用、隱私、
      貞操，或不法侵害其他人格法益而情節重大者，被害人雖
      非財產上之損害，亦得請求賠償相當之金額，民法第184
      條第1項前段、第193條第1項、第195條第1項分別定有明
      文。經查：
　　　⑴被告於前揭時地，以前揭方式，傷害原告，致原告受有
        左側大腿挫傷、左側踝部挫傷之傷害，乃因故意不法侵
        害原告之身體權，揆之前揭規定，對於原告因受有左側
        大腿挫傷、左側踝部挫傷之傷害所生醫藥費用、交通費
        用支出之財產上損害，及非財產上之損害，自應負損害
        賠償責任。從而，原告本於民法第184條第1項前段規定
        ，請求被告賠償因其受有左側大腿挫傷、左側踝部挫傷
        之傷害所生醫藥費用、交通費用支出之財產上損害及非
        財產上之損害，洵屬有據。
　　　⑵原告主張因被告前揭傷害行為，另受有右眼視網膜剝之
        傷害之事實，既不足採，已如前述，則原告請求被告賠
        償其因受有右眼視網膜剝之傷害所生財產上或非財產上
        之損害，自無足取。
　　　⑶準此，原告本於民法第184條第1項前段規定，請求被告
        賠償因受有右眼視網膜剝之傷害所生看護費用、醫療費
        用、交通費用支出財產上之損害及非財產上之損害，即
        非正當。
　㈡原告於本件訴訟所得請求被告賠償之金額為若干？ 
　　1.茲就原告所得請求損害賠償之項目及金額，應否准許，析
      述如下：
　　　⑴醫療費用支出之損害：
　　　　①原告主張因受左側大腿挫傷、左側踝部挫傷之傷害，
          於新樓醫院自費支出醫療費用450元之事實，為被告
          於言詞辯論時所不爭執，依民事訴訟法第436條第2項
          規定準用同法第280條第1項之規定，視同自認。此外
          ，復有原告提出之新樓醫院收據1份在卷可按（參見
          附民卷第15頁），應堪信為真正。又依原告當時受傷
          之程度及前開收據記載之就診科別，原告主張於新樓
          醫院自費支出醫療費用450元，經核應屬必要，原告
          前開部分之請求，應屬正當。
　　　　②原告主張因受右眼視網膜剝離之傷害，於高雄榮總支
          出醫療費用10,254元，雖據其提出高雄榮總醫療費用
          收據8份為證（參見附民卷第17頁至第24頁），固堪
          信為真正。惟查，原告主張因被告前揭傷害行為，另
          受有右眼視網膜剝離之傷害，請求被告賠償其因受有
          右眼視網膜剝之傷害所生財產上之損害，並不足採，
          已如前述，則原告請求被告賠償其因受右眼視網膜剝
          離之傷害，於高雄榮總自費支出之醫療費用10,254元
          ，自非正當。
　　　　③從而，原告請求被告賠償其所受醫療費用支出之損害
          ，於450元之範圍內，應屬正當；逾此部分之金額，
          則非正當。
　　　⑵看護費用之損害：原告雖主張因受有右眼視網膜剝離之
        傷害，自110年6月3日起至同年月6日止，需人看護照顧
        4日，看護費用每日以2,000元計算，共計受有看護費用
        之損害8,000元等語。惟查，原告主張因被告前揭傷害
        行為，另受有右眼視網膜剝離之傷害，請求被告賠償其
        因受有右眼視網膜剝之傷害所生財產上之損害，並不足
        採，有如前述，則原告請求被告賠償其因受有右眼視網
        膜剝離之傷害，自110年6月3日起至同年月6日止所受看
        護費用之損害，自屬無據。
　　　⑶交通費用支出之損害：
　　　　①原告主張因治療左側大腿挫傷、左側踝部挫傷之傷害
          ，於110年3月13日往返新樓醫院，支出交通費用100
          元之事實，為被告於言詞辯論時所不爭執，依民事訴
          訟法第436條第2項規定準用同法第280條第1項之規定
          ，視同自認，應堪信為真實。又依原告當時受傷之程
          度，原告主張因治療左側大腿挫傷、左側踝部挫傷之
          傷害，於110年3月13日往返新樓醫院，支出交通費用
          100元，經核應屬必要，原告前開部分之請求，應屬
          正當。
　　　　②原告另主張因治療右眼視網膜剝離之傷害，往返高雄
          榮總，支出交通費用7,910元。然查，原告主張因被
          告前揭傷害行為，另受有右眼視網膜剝離之傷害，請
          求被告賠償其因受有右眼視網膜剝之傷害所生財產上
          之損害，並不足採，已如前述，則原告請求被告賠償
          其因治療右眼視網膜剝離之傷害，往返高雄榮總而支
          出之交通費用，即非正當。
　　　　③從而，原告請求被告賠償其所受交通費用支出之損害
          ，於100元之範圍內，應屬有據；逾此部分之金額，
          則屬無據。
　　　⑷非財產上之損害：
　　　　①按法院對於非財產上損害賠償，應斟酌雙方之身分、
          地位、資力與加害之程度及其他各種情形核定相當之
          數額。其金額是否相當，自應依實際加害情形與被害
          人所受之痛苦及雙方之身分、地位、經濟狀況等關係
          決定之。
　　　　②查，原告因被告前開傷害行為，受有左側大腿挫傷、
          左側踝部挫傷之傷害，於110年3月13日前往新樓醫院
          急診，有新樓醫院110年3月13日診斷證明書1份在卷
          可按（參見附民卷第11頁），其身體及精神受有相當
          之痛苦，乃屬必然。次查，原告主張因被告前揭傷害
          行為，另受右眼視網膜剝離之傷害，請求被告賠償其
          因受有右眼視網膜剝之傷害所生非財產上之損害，並
          不足採，有如前述，則原告所受右眼視網膜剝離之傷
          害，自非本院於酌定原告所得請求被告賠償之非財產
          上損害賠償之金額時，所應審究之事項。又查，原告
          之學歷為小學畢業，職業為務農，每月收入為15,000
          元；被告之學歷為高級中學畢業，目前無業，每月收
          入領有國民年金保險老年年金給付4,000元、租金收
          入80,000元，為兩造所不爭執；又原告名下有建物1
          筆、土地6筆；被告名下有建物2筆、土地8筆，亦為
          兩造所不爭執，並有稅務電子閘門財產所得調件明細
          表2份在卷可佐（參見本院卷第46頁至第59頁、第35
          頁至第45頁）。本院審酌兩造之職業、教育程度、經
          濟狀況、原告所受傷害之輕重等情形，認原告請求被
          告賠償非財產上之損害500,000元，尚嫌過高，應核
          減為10,000元。
　　　⑸從而，原告主張其因被告前揭傷害行為所受財產上之損
        害及非財產上之損害，於10,550元（計算式：450＋0＋10
        0＋10,000＝10,550）之範圍內，洵屬有據；逾此部分之
        主張，則屬無據。
　　2.末按，給付無確定期限者，債務人於債權人得請求給付時
      ，經其催告而未為給付，自受催告時起，負遲延責任。其
      經債權人起訴而送達訴狀，或依督促程序送達支付命令，
      或為其他相類之行為者，與催告有同一之效力。遲延之債
      務，以支付金錢為標的者，債權人得請求依法定利率計算
      之遲延利息；應付利息之債務，其利率未經約定，亦無法
      律可據者，週年利率為5%，民法第229條第2項、第233條
      第1項前段及第203條分別定有明文。查，本件被告應為之
      前揭損害賠償給付，並無確定期限，且原告復未舉證證明
      於起訴前曾向被告請求，惟被告既經原告提起刑事附帶民
      事訴訟而於110年11月3日收受刑事附帶民事起訴狀繕本之
      送達，此有本院送達證書1份在卷足稽（參見附民卷第43
      頁），依民法第229條第2項之規定，自應自刑事附帶民事
      起訴狀繕本送達之翌日即110年11月4日，負遲延責任。從
      而，原告請求被告就上開應為之給付，給付自110年11月4
      日起至清償日止，按週年利率5%計算之利息，亦屬正當。
六、綜上所陳，原告主張依民法第184條第1項前段規定，請求被
    告給付10,550元，及自110年11月4日起至清償日止，按週年
    利率5%計算之利息，為有理由，應予准許。逾此部分之請求
    ，為無理由，應予駁回。
七、本件原告勝訴部分，乃法院就民事訴訟法第427條第1項規定
    之訴訟適用簡易程序所為被告敗訴之判決，依民事訴訟法第
    389條第1項第3款之規定，應依職權宣告假執行；另被告陳
    明願供擔保請准免為假執行，經核原告勝訴部分與法律規定
    相符，爰酌定相當之擔保金額宣告之。
八、本件事證已臻明確，兩造其餘攻擊防禦方法，經審酌與本院
    前揭判斷不生影響，均毋庸再予審酌，附此敘明。
九、據上論述，本件原告之訴一部為有理由，一部為無理由，依
    民事訴訟法第436條第2項、第79條、第389條第1項第3款、
    第392條第2項，判決如主文。
中    華    民    國   111    年    2     月    8     日
                  臺灣臺南地方法院臺南簡易庭
                          法  官  伍逸康
以上正本係照原本作成。　　　　　　　　　　　　　
如不服本判決，應於送達後20日內，向本院提出上訴狀並表明上
訴理由，如於本判決宣示後送達前提起上訴者，應於判決送達後
20日內補提上訴理由書（須附繕本）。
中　　華　　民　　國　　111 　年　　2 　　月　　8 　　日
　　　　　　　　　　　　　書記官  康紀媛